【裁判字號】    91,交易,684
【裁判日期】    920416
【裁判案由】    過失致死
【裁判全文】
臺灣桃園地方法院刑事判決                        九十一年度交易字第六八四號
    公  訴  人  臺灣桃園地方法院檢察署檢察官
    被      告  丙○○
                乙○○
右列被告因過失致死案件，經檢察官提起公訴（九十年度偵字第一六三三一號、九十
一年度偵字第二０一一四號），本院判決如左：
        主  文
丙○○、乙○○因過失致人於死，丙○○處有期徒刑伍月，乙○○處有期徒刑陸月，
如易科罰金均以參佰元折算壹日。
        事  實
一、乙○○、丙○○本應注意騎乘機車時，應由坐於前座之人駕駛之，不得由坐於後
    座之人以雙手向前伸，穿過坐於前座之人，把握龍頭之方式駕駛，以便得以隨時
    注意車前狀況並採取必要安全措施；亦不得在行駛中任意變換駕駛人，以免發生
    危險；又機器腳踏車駕駛人行駛於道路時，不得使用手持式行動電話通話，依當
    時之情況並無不能注意之情形，竟於民國九十年九月十四日上午五時五十五分許
    ，由乙○○坐於車牌號碼ＺＺＭ－五二五號輕型機車後座而前座則搭載丙○○，
    乙○○以雙手穿過丙○○之身體，把握龍頭之方式駕駛該機車，由桃園縣平鎮○○○路十四巷口往同巿民族路之方向行駛於寬僅五．七至七米之產業道路，欲至
    民族路上某超商購買早餐，後因乙○○所持行動電話響起，該機車乃換由前座無
    駕駛執照之丙○○騎乘，丙○○則將持有之門號為0000000000號行動
    電話（該門號為乙○○所申請登記）交由乙○○持有，嗣乙○○通話完畢，丙○○之行動電話響起（按係丙○○之男友黃政浩打來之電話），乙○○竟將持有之
    丙○○行動電話交與丙○○通話，乙○○則接替丙○○駕駛前揭機車，適陳育龍
    騎乘腳踏車，沿前開產業道路之反方向迎面而來，乙○○因該處為下坡路段，視
    線又受丙○○阻礙，未發現車前之動態，乃不慎撞擊該腳踏車，使陳育龍受有頭
    部外傷併腦幹衰竭、蜘蛛膜下出血之傷害，經送醫急救，延至同月十九日晚間七
    時五十九分許仍不治死亡。乙○○、丙○○於案發後，通知友人將陳育龍送往壢
    新醫院救治，人、車均離開現場，壢新醫院主動通知桃園縣警察局平鎮分局宋屋
    派出所，警員甲○○趕至該醫院，請留在該醫院之丙○○回宋屋派出所詢問案情
    ，在該警員及有偵查犯罪權限之機關未發覺前，丙○○即主動供出為其與乙○○
    共騎機車肇事，而主動接受裁判，警員甲○○乃再通知乙○○到案。
二、案經陳育龍之兄丁○○訴由桃園縣警察局平鎮分局報告及臺灣桃園地方法院檢察
    署檢察官相驗後檢舉偵查起訴。
        理  由
一、訊據被告丙○○坦承輪由其騎乘前揭機車時，因要接聽電話而換由被告乙○○騎
    乘肇事屬實，而被告乙○○固坦承右揭時地先由伊騎車再換由被告丙○○騎屬實
    ，惟辯稱：丙○○把電話拿給伊，後有人打電話來，當時丙○○在騎機車，丙○○要伊幫忙接電話，當時電話尚未接通，就發生事故，發生事故當時係丙○○騎
    的機車云云。惟查：證人即被告丙○○之男友黃政浩於檢察官偵查時證稱伊於九
    十一年九月十四日清晨五時至六時打了三至四通電話予丙○○，車禍前亦有打，
    通話時間都很短，伊在其中一通電話中問丙○○要去那裡，丙○○說去買早點，
    且已與乙○○在機車上，該通電話突然就斷掉，隔沒多久，伊再撥電話過去，丙○○說出車禍了等語，且證人黃政浩確連續於同日五時五十三分廿七秒、五時五
    十六分廿九秒、五時五十七分五十六秒、五十八分廿八秒撥打其所有之0000
    000000號門號行動電話至被告丙○○持有門號0000000000號行
    動電話，分別通話廿二秒、四十七秒、十一秒、二十二秒，此有0000000
    000號門號之雙向通聯紀錄附卷可稽，則被告乙○○辯稱電話未交被告丙○○
    、亦未接通云云，並不足採，應以被告丙○○所述為真。非惟如是，騎乘機車時
    ，應由坐於前座之人駕駛之，不得由坐於後座之人以雙手向前伸，穿過坐於前座
    之人，把握龍頭之方式駕駛，以便得以隨時注意車前狀況並採取必要安全措施；
    亦不得在行駛中任意變換駕駛人，以免發生危險；此為法社會生活所應為之注意
    義務，亦為道路交通安全規則第九十四條第三項規定之本旨，被告丙○○、乙○○從騎車上路伊始即違背該等應為之注意義務，由被告乙○○坐於車牌號碼ＺＺ
    Ｍ－五二五號輕型機車後座而前座則搭載被告丙○○，乙○○以雙手穿過丙○○
    之身體，把握龍頭之方式駕駛該機車，迄至案發為止，期間並有換手由丙○○駕
    駛之情況，被告丙○○、乙○○二人之駕乘機車之該等行為，實屬嚴重違背前開
    注意義務，而為危險之駕駛行為，渠二人之該等危險前行為，乃屬導致本案車禍
    肇發之原因，渠二人對於本件被害人陳育龍言之，自屬民事上之共同侵權行為責
    任人，在刑事責任言之，固因刑法理論無所謂過失犯得以共同犯意聯絡之可言，
    然被告二人仍須各自承擔過失罪責。再查，機車駕駛人行駛於道路時，駕駛人自
    應全神貫注，隨時注意車前之人、車動態及路況，因之，自應注意不得於駕駛途
    中使用手持式行動電話，此亦係法社會生活中所應注意之義務，觀諸道路交通管
    理處罰條例第三十一條之一第二項規定亦甚明，被告乙○○雖於偵訊時再三辯稱
    被告丙○○之行動電話有免持聽筒云云，然被告丙○○則自承案發時伊之行動電
    話並沒有接上耳機，所以電話響起，伊才先委由未持機車龍頭之被告乙○○先接
    ，再將電話拿給伊，換由被告乙○○接手機車龍頭等語，可見被告乙○○之辯詞
    ，無非混淆視聽，以圖卸責。綜上，被告二人均各自違背上開所述應為之注意義
    務，而依當時情形被告二人均應無不能注意之情事，竟疏未注意致肇車禍，其有
    過失至為灼然。被害人陳育龍確因本件車禍死亡，亦經臺灣桃園地方法院檢察署
    檢察官督同檢驗員到場相驗屬實，製有勘驗筆錄、驗斷書、相驗屍體證明書附卷
    足憑，是被告二人之過失行為與被害人之死亡間具有相當因果關係，亦足堪認定
    ，從而被告二人均應負過失致死罪責。被告二人於案發後，通知友人將被害人陳
    育龍送往壢新醫院救治，人、車均離開現場，壢新醫院主動通知桃園縣警察局平
    鎮分局宋屋派出所，警員甲○○趕至該醫院，請留在該醫院之丙○○回宋屋派出
    所詢問案情，在該警員及有偵查犯罪權限之機關未發覺前，丙○○即主動供出為
    其與乙○○共騎機車肇事，而主動接受裁判，警員甲○○乃再通知乙○○到案，
    此等過程均經警員甲○○到院證明屬實，被告丙○○於肇事後，既在其右開過失
    犯行未為任何有偵查犯罪職權之公務員發覺前，即主動向警員甲○○報告，而接
    受裁判，其之行為自屬符合自首之要件。
二、核被告二人所為，均係犯刑法第二百七十六條第一項之過失致死罪。被告丙○○
    於犯罪後未為有偵查犯罪職權之公務員發覺前即向警方自首，應依刑法第六十二
    條前段規定，減輕其刑。爰審酌本件車禍中被告二人之過失程度、被告丙○○、
    乙○○之各別犯罪態度、渠二人均尚未與被害人家屬達成和解等一切情狀，分別
    量處如主文所示之刑，並均諭知易科罰金之折算標準。
據上論斷，應依刑事訴訟法第二百九十九條第一項前段，刑法第二百七十六條第一項
、第六十二條前段、第四十一條第一項前段，罰金罰鍰提高標準條例第一條前段、第
二條，判決如主文。
本案經檢察官陳雅譽到庭執行職務
中      華      民      國      九十二    年  四        月    十六      日
                                臺灣桃園地方法院刑事第一庭
              法  官    曾  雨  明
右正本證明與原本無異。
如不服本判決，應於判決送達後十日內向本院提出上訴狀( 應附繕本 )，上訴於
臺灣高等法院。
                                      書記官    戴  育  萍
中        華        民        國    九十二    年    四    月    十八    日
附論罪科刑依據之法條：
刑法第二百七十六條第一項
因過失致人於死者，處二年以下有期徒刑、拘役或二千元以下罰金。


司法院資訊處製作；財團法人民間司法改革基金會備份。
